臺灣高雄地方法院刑事判決            100年度訴緝字第112號
公  訴  人  臺灣高雄地方法院檢察署檢察官
被      告  黃成源
選任辯護人  薜西全律師
上列被告因違反稅捐稽徵法等案件，經檢察官提起公訴（88年度
偵字第28954 號），本院判決如下：
    主  文
本件免訴。
    理  由
一、公訴意旨係以：被告黃成源於民國80年4 月12日，以本身為
    負責人，在高雄市三民區○○○路288 巷5 號10樓之1 處，
    設立「弟兄實業有限公司」（下稱：弟兄公司），詎未經徵
    得吳旺樹之同意，虛偽申報登記吳旺樹為弟兄公司之股東，
    使主管機關之承辦人員於不知情下將吳旺樹登記為股東，足
    生損害於吳旺樹及登記之正確性。又於85年5 月3 日弟兄公
    司第三次修正組織章程時，冒用鄧文山、江明輝、許德英三
    人前在弟兄公司任職時留存之證件，虛偽申報鄧文山、江明
    輝、許德英等人為弟兄公司股東，足生損害於鄧文山、江明
    輝、許德英等人及登記之正確性。並以此不正方法逃漏鉅額
    營業稅捐，足生損害於稅捐稽徵機關稽徵之正確性。因認被
    告涉犯刑法第214 條之使公務員登載不實罪嫌及稅捐稽徵法
    第41條之逃漏稅捐罪嫌（公訴意旨認上開二罪為牽連關係）
    。
二、按案件時效已完成者，應諭知免訴之判決，並得不經言詞辯
    論為之，刑事訴訟法第302 條第2 款、第307 條定有明文。
    次按行為後法律有變更者，適用行為時之法律，但行為後之
    法律有利於行為人者，適用最有利於行為人之法律；94年 1
    月7 日刑法修正施行前，其追訴權或行刑權時效已進行而未
    完成者，比較修正前後之條文，適用最有利於行為人之規定
    ，刑法第2 條第1 項、刑法施行法第8 條之1 分別定有明文
    。次按案件經提起公訴或自訴，且在審判進行中，此時追訴
    權既無不行使之情形，自不發生時效進行之問題，此經司法
    院大法官會議釋字第138 解釋闡釋在案。又追訴權之時效，
    如依法律之規定，偵查、起訴或審判之程序，不能開始或繼
    續時，停止其進行，其時效停止，自停止原因消滅之日起與
    停止前已經過之期間，一併計算，停止原因繼續存在之期間
    ，如達於追訴權時效期間4 分之1 時，其停止原因視為消滅
    ，修正前刑法第83條亦定有明文。另於偵查或審判中通緝被
    告，其追訴權之時效均應停止進行，亦經司法院29年院字第
    1963號解釋甚詳。經查，本件被告行為後，刑法關於追訴權
    時效期間之規定，業經修正。公訴意旨認被告涉犯之刑法第
    214 條之使公務員登載不實罪、稅捐稽徵法第41條之逃漏稅
    捐罪，均係犯最重本刑為3 年以上10年未滿有期徒刑之罪，
    依修正前刑法第80條第1 項第2 款追訴權期間，加計修正前
    刑法第83條追訴權時效停止期間，為12年6 月；然依修正後
    刑法第80條第1 項第2 款追訴權期間，加計修正後刑法第83
    條追訴權時效停止期間之規定，則為25年，是修正後之規定
    ，自屬對行為人較不利，比較結果以修正前之規定較有利於
    行為人。是本件關於追訴權時效之停止進行，及其期間、計
    算，應一體適用修正前刑法之規定。
三、經查，本件被告被訴於80年4 月12日、85年5 月3 日涉犯刑
    法第214 條之使公務員登載不實罪嫌、稅捐稽徵法第41條之
    逃漏稅捐罪嫌，經臺灣高雄地方法院檢察署檢察官於88年12
    月1 日分案88年度偵字第28954 號開始偵查，於90年3 月30
    日提起公訴，並於90年4 月12日繫屬本院，經本院分案90年
    度訴字第826 號審理，嗣因被告逃匿，本院於90年7 月16日
    發布通緝後，被告於90年8 月7 日到案，然又因被告逃匿，
    經本院第二次於91年8 月14日發布通緝，審判程序不能繼續
    等情，業經本院核閱上開卷宗無訛。被告涉犯上開罪嫌，依
    修正前刑法第80條第1 項第2 款規定，追訴權時效為10 年
    ，復依修正前刑法第83條第1 項、第3 項規定，並參照司法
    院29年院字第1963號解釋，本件追訴權之時效期間應加計因
    通緝而停止之2 年6 月期間，共計為12年6 月，即本件追訴
    權時效自被告犯罪成立之日即85年5 月13日起算12年6 月之
    追訴權時效期間，惟依司法院大法官會議釋字第138 號解釋
    ，自檢察官開始實施偵查日（88年12月1 日）至本院第一次
    通緝發布日（90年7 月16日），及本院第一次通緝被告到案
    日（90年8 月7 日）至第二次通緝發日（91年8 月14日），
    此段期間追訴權時效既無不行使之情形，並無時效進行問題
    ，自亦應加計此部分期間（分別為1 年7 月17日、1 年9 日
    ），再扣除該案提起公訴日（90年3 月30日）至繫屬本院日
    （90年4 月12日）之14日期間。綜上所述，本件之追訴權時
    效業於100 年6 月15日完成。揆諸上揭說明，本件爰不經言
    詞辯論，逕為免訴判決之諭知。
據上論斷，應依刑事訴訟法第302條第2 款、第307條，判決如主
文。
中    華    民    國   100    年    7     月    28    日
                  刑事第二庭    審判長法  官  李政庭
                                      法  官  柯彩燕
                                      法  官  施盈志
以上正本證明與原本無異。
如不服本判決應於收受送達後10日內向本院提出上訴書狀，並應
敘述具體理由；如未敘述上訴理由者，應於上訴期間屆滿後20日
內向本院補提理由書（均須按他造當事人之人數附繕本）「切勿
逕送上級法院」。
中    華    民    國   100    年    7     月    28    日
                                      書記官  吳和卿